臺灣高等法院臺南分院刑事判決
111年度上訴字第951號
上  訴  人  臺灣雲林地方檢察署檢察官
被      告  吳仕凱
上列上訴人因被告傷害案件，不服臺灣雲林地方法院111年度訴
字第201號中華民國111年5月30日第一審判決（起訴案號：臺灣
雲林地方檢察署110年度偵字第9040號、111年度偵字第2029號）
，提起上訴，本院依簡式審判程序判決如下：
    主  文
上訴駁回。
    事實及理由
一、本件上訴人即被告吳仕凱（下稱被告）所犯為死刑、無期徒
    刑、最輕本刑為三年以上有期徒刑以外之罪，亦非屬高等法
    院管轄之第一審案件，其於本院已就被訴事實為有罪之陳述
    ，經告知簡式審判程序之旨後，檢察官、被告對於本件改依
    簡式審判程序審理均表示無意見，本院乃依刑事訴訟法第36
    4條、第273條之1第1項規定，當庭裁定本件進行簡式審判程
    序。依同法第273條之2規定，本件不受同法第159條第1項、
    第161條之2、第161條之3、第163條之1及第164條至第170條
    有關證據調查程序規定之限制，合先敘明。　　
二、經本院審理結果，認第一審以被告吳仕凱犯刑法第277條第1
    項傷害罪，判處有期徒刑3月，如易科罰金，以新臺幣（下
    同）1,000 元折算1日；並以被告吳仕凱未曾因故意犯罪受
    有期徒刑以上之宣告，符合刑法第74條第1項第1款規定，審
    酌本案告訴人表示不再追究之意，信其經此偵、審程序及刑
    之宣告，應知警惕而無再犯之虞，認所宣告之刑以暫不執行
    為適當，併予宣告緩刑2年，且依刑法第74條第2項第3款規
    定，宣告被告吳仕凱並應向告訴人王耀期支付如原判決附表
    所示損害賠償之緩刑條件。經核認事用法及量刑均無不當，
    應予維持，並引用第一審判決書記載之事實、證據及理由（
    如附件）。
三、檢察官上訴意旨略以：㈠按刑事訴訟法第2條第1項規定:「實
    施刑事訴訟程序之公務員，就該管案件，應於被告有利及不
    利之情形，一律注意。」。又刑事訴訟之告訴權，性質上屬
    於人民在公法上之權利，故撤回告訴為訴訟上之意思表示，
    與民法規定之意思表示效果有所不同，且撤回告訴如出自撤
    回告訴人之自由意志而為之意思表示，於其撤回告訴時，即
    生撤回之效力。又告訴乃論之罪，告訴人於第一審辯論終結
    前得撤回其告訴；其告訴經撤回者，應諭知不受理之判決，
    刑事訴訟法第238條第1項、第303條第3款分別定有明文。㈡
    告訴人與被告在刑事案件開庭時，承審法官就調解書等資料
    當庭徵詢告訴人有關撤回告訴及調解之真意，告訴人表示收
    到15萬元後才撤回告訴，惟原審判決書事實及理由欄三論罪
    科刑、㈤記載「均不追究」(第3頁)，因不追究似有撤回告訴
    之意，經調卷及當日光碟確認後，調解筆錄第2點記載:「聲
    請人即相對人王耀期願撤回聲請人及相對人吳仕凱所涉本院
    111年度訴字第201號刑事案件行為之告訴」，有臺灣雲林地
    方法院調解筆錄附卷可查。故本件應係依刑事案件審理中移
    付調解應行注意事項調解，係由法院調解成立，並非私下和
    解，依上開調解筆錄記載內容，告訴人簽立該調解書時，係
    向法院表示撤回告訴之意，調解當時是否即生撤回效力?若
    已生效力，事後告訴人在法官詢問下，雖表示待被告給付15
    萬元才撤回告訴等語，此時是屬於事後反悔的情形?或是經
    法官確認真意後的回答?尚有未明。而若調解當時，告訴人
    已撤回傷害告訴，即應對被告不受理之諭知，不得為實體判
    決，是上情即有調查必要。㈢綜上，原審判決有上述應調查
    釐清之處，為求適法，爰依刑事訴訟法第344 條第1項，第3
    61條提起上訴，具狀聲請上訴，末以本件事涉程序，為維護
    被告審級利益及相關人權利，避免民眾舟車勞頓，請審酌撤
    銷原判決，將本案發回原審法院重新審理或更為適當合法之
    判決等語。
四、惟查：
　㈠有關告訴人王耀期於原審移付調解成立時是否已撤回本件傷
    害告訴部分：
　⒈告訴人王耀期與被告吳仕凱於原審審理期間，固經原審受命
    法官依司法院訂定「刑事案件審理中移付調解應行注意事項
    」第1、4點之規定（詳後述）移付調解成立，於該調解筆錄
    第二點載有：「聲請人即相對人王耀期願撤回聲請人及相對
    人吳仕凱所涉本院111年度訴字第201號刑事案件行為之告訴
    」，有原審111年5月16日111年度司附民移調字第47號調解
    筆錄在卷足憑（原審卷第87至88頁），依上述記載，告訴人
    雖有敘明願撤回對被告吳仕凱本案傷害之意，然而告訴人王
    耀期於調解成立後之同日原審準備程序時，當庭經受命法官
    詢問是否現在就要撤告？告訴人表明要收到全數賠償金額15
    萬元才願意撤回告訴之語（原審卷第64頁），則告訴人王耀
    期於原審移付調解成立時是否已撤回本件傷害告訴，是否已
    生撤回告訴之效力，尚有疑慮。
　⒉本件依告訴人之真意，上述調解筆錄成立條款，實係以被告
    按期履約付款為條件，因此解釋上即容或有告訴人同意撤回
    告訴係以被告給付全數賠償金額為前提之情。司法實務上為
    了避免類此爭議，在民事事件的當事人自行前往鄉鎮市調解
    委員會調解時，鄉鎮市調解條例第28條第2項即透過明文「
    擬制」的立法方式，規定：「告訴乃論之刑事事件於偵查中
    或第一審法院辯論終結前，調解成立，並於調解書上記載當
    事人同意撤回意旨，經法院核定者，視為於調解成立時撤回
    告訴或自訴」，一方面鼓勵民眾廣泛利用訴訟外、法院外的
    紛爭解決管道，一方面則以法律擬制方式，免除撤回告訴與
    否的爭議。然而該規定言下之意，無非是在指出縱使已在調
    解書上記載同意撤回告訴之旨，在實際上、法律上仍難以直
    接作為告訴人已現實明白提出撤回告訴之刑事訴訟行為之意
    。循此，實務上即認為，鄉鎮市調解條例第28條第2項規定
    係為鼓勵民眾使用鄉鎮市調解委員會制度所為之特別規定，
    惟民事訴訟法第二編第二章調解程序部分並無與其相同之規
    定，顯屬有意區別其法律效果，並非法律漏洞，因此，告訴
    乃論之刑事案件於偵查中或第一審法院辯論終結前，經兩造
    依據民事訴訟法第二編第二章調解程序規定成立調解，雖在
    調解筆錄上記載當事人同意撤回告訴之意旨，但仍無從類推
    適用鄉鎮市調解條例第28條第2項規定之餘地（臺灣高等法
    院暨所屬法院102年法律座談會民事類提案第33號研討結果
    參照）。依此，本件自無從認為告訴人於原審移付調解成立
    時，已有撤回本案傷害案刑事告訴。　
　⒊復以刑事案件審理中移付調解，依司法院訂定「刑事案件審
    理中移付調解應行注意事項」第1、4點之規定，法院經斟酌
    被告、被害人或其家屬進行調解之意願與達成調解之可能性
    、適當性，認為適當，即得將案件移付調解，調解時載明為
    告訴（請求）乃論案件者，民事庭（簡易庭）於調解成立時
    得據以徵詢告訴（請求）人意願，請其一併填寫撤回告訴（
    請求）狀；如未載明者，則由刑事庭自行處理。以上可見，
    告訴人縱於移付調解成立時，表示願意撤回告訴，實務上亦
    要求告訴人應於調解筆錄之外，另填寫撤回告訴狀或向刑事
    法院撤回告訴之意思表示。此蓋因告訴人與被告調解成立所
    表示之願撤回告訴，係契約當事人間之約定，該約定並不即
    生撤回告訴之法律效果，自應由告訴人履行約定而另向第一
    審刑事法院為撤回告訴之意思表示，始生撤回告訴之效力，
    並不類推適用鄉鎮市調解條例第28條第2項規定，視為於調
    解成立時撤回告訴。此一結論不因刑事法院移付調解後，仍
    由刑事庭法官行調解而有不同，更何況本件調解筆錄係由原
    審移付同院民事庭司法事務官所製作（原審卷第87至88頁）
    ，並非由原審承辦法官自行調解。則檢察官上訴質疑本件由
    法院調解成立，並非私下和解，依上開調解筆錄記載內容，
    告訴人簽立該調解書時，係向法院表示撤回告訴之意，認調
    解當時是否即生撤回效力一節，尚有誤解。
  ⒋再者，撤回告訴乃告訴人依刑事訴訟法規定使其告訴失效之
    法律行為，與告訴人僅在訴訟外向被告承諾撤回告訴之為私
    法上契約行為者，迥然有別。故告訴乃論之罪經告訴權人提
    出合法之告訴，由檢察官將案件起訴繫屬於第一審法院後，
    縱經告訴人向被告表示同意撤回告訴，如未經告訴人在第一
    審辯論終結前以書狀或言詞逕向該第一審法院表示撤回告訴
    之意思，或向檢察官或司法警察官撤回告訴而於第一審辯論
    終結前轉達於該第一審法院，仍不生撤回告訴之效力。本件
    被告被訴傷害案，經核閱全卷，並無告訴人於原審辯論終結
    前撤回告訴之資料。原審係於111年5月16日依合議庭裁定由
    受命法官獨任進行簡式審判程序辯論終結，並於111年5月30
    日宣判，倘告訴人、被告確已於調解過程中，達成告訴人願
    意撤回告訴之合意，其等當於原審審理過程中促使法院注意
    ，並依前述說明提出撤回告訴書狀向刑事法院為撤回告訴之
    意思表示，然觀諸原審歷次審判筆錄，告訴人業已表示其要
    收到全數賠償金額才願撤告，並無即時撤回告訴之意，亦無
    具狀向原審撤回告訴，足認告訴人於與被告調解過程，無欲
    藉由向原審法院提出其上記載有「願撤回……吳仕凱所涉本院
    111年度訴字第201號刑事案件行為之告訴」之調解程序筆錄
    ，做為撤回對被告傷害告訴之意。至檢察官所陳明可傳喚當
    日調解委員證述調解之過程，即可釐清告訴人於調解成立當
    時是否有撤回告訴之意一情，而依前述說明，縱如告訴人有
    撤回告訴之意，亦應以向刑事法院陳明為必要，此部分所請
    即無調查之必要，附此敘明。
　㈡原審法院於被告吳仕凱為認罪陳述之前提下，續以受命法官
    獨任進行簡式審判程序辯論終結，所為有罪之實體判決，自
    無違誤。檢察官上訴意旨以原審法院適用法律違誤，尚難認
    有理由，應予駁回。
據上論斷，依刑事訴訟法第373條、第368條、第273條之1第1項
，判決如主文。
本案經檢察官葉喬鈞提起公訴，檢察官陳淑香提起上訴，檢察官
周文祥到庭執行職務。
中　　華　　民　　國　　111 　年　　8 　　月　　26　　日
                  刑事第二庭    審判長法  官  陳珍如
                                      法  官  包梅真
                                      法  官  黃裕堯
以上正本證明與原本無異。
如不服本判決應於收受送達後20日內向本院提出上訴書狀，其未
敘述上訴理由者，並得於提起上訴後20日內向本院補提理由書（
均須按他造當事人之人數附繕本）「切勿逕送上級法院」。
　　　　　　　　　　　　　　　　　　　書記官  蔡孟芬
中　　華　　民　　國　　111 　年　　8 　　月　　26　　日

附錄本案論罪科刑法條全文
中華民國刑法第277條
傷害人之身體或健康者，處5年以下有期徒刑、拘役或50萬元以
下罰金。
犯前項之罪，因而致人於死者，處無期徒刑或7年以上有期徒刑
；致重傷者，處3年以上10年以下有期徒刑。
附件：
臺灣雲林地方法院刑事判決
111年度訴字第201號
公　訴　人　臺灣雲林地方檢察署檢察官
被　　　告　王耀期　男　民國00年0月00日生
　　　　　　　　　　身分證統一編號：Z000000000號
　　　　　　　　　　住嘉義縣○○鄉○○村○○路000巷0號
選任辯護人　嚴奇均律師
          　嚴庚辰律師
被　　　告　吳仕凱　男　民國00年0月00日生
　　　　　　　　　　身分證統一編號：Z000000000號
　　　　　　　　　　住雲林縣○○鄉○○村○○00號
上列被告因傷害等案件，經檢察官提起公訴（110年度偵字第904
0號、111年度偵字第2029號），本院合議庭因被告於準備程序就
被訴事實為有罪之陳述，裁定由受命法官獨任進行簡式審判程序
並判決如下：
　　主　　　文
王耀期犯恐嚇取財未遂罪，處有期徒刑參月，如易科罰金，以新
臺幣壹仟元折算壹日。緩刑貳年。
吳仕凱犯傷害罪，處有期徒刑參月，如易科罰金，以新臺幣壹仟
元折算壹日。緩刑貳年，並應向告訴人王耀期支付如附表所示之
損害賠償。
    事實及理由
一、犯罪事實：
(一)王耀期於民國110年11月2日21時許，駕駛車牌號碼0000-00
    號自用小客車行經雲林縣○○鄉○○○，與林佩嫺駕駛車牌號碼0
    00-0000號自用小客車搭載吳仕凱發生行車糾紛，王耀期竟
    意圖為自己不法之所有，基於恐嚇取財之犯意，向林佩嫺及
    吳仕凱恫稱：是竹聯幫王董，車上有槍，開這種車就是要讓
    他揩油等語，並向吳仕凱索討新臺幣（下同）2萬元，後因
    林佩嫺、吳仕凱逕行開車離去而不遂。
(二)吳仕凱於同日23時15分，在雲林縣○○鄉○○路000號旁產業道
    路，因前開行車糾紛相約王耀期協商，詎吳仕凱基於傷害之
    犯意，接續徒手及手持棍棒毆打王耀期，致王耀期受有頭部
    外傷、顱內出血、顱骨骨折、顏面多處挫傷、頸部挫傷、肢
    體多處挫傷及擦傷、頭皮撕裂傷等傷害。
二、認定犯罪事實所憑之證據及理由：
(一)被告王耀期所涉恐嚇取財未遂部分：
　　上開犯罪事實，業據被告王耀期於本院審理程序中坦承不諱
    ，核與證人即告訴人林佩嫻、被告兼告訴人吳仕凱分別於警
    詢或偵訊中之證述相符，並有監視器錄影畫面及行車紀錄器
    截圖照片附卷可稽，被告王耀期上開任意性自白核與事實相
    符，應堪採信。
(二)被告吳仕凱所涉傷害部分：
　　前揭犯罪事實，業據被告吳仕凱於本院審理程序中坦承不諱
    ，核與被告兼告訴人王耀期於警詢及偵訊中之指述相符，復
    有天主教中華聖母修女會醫療財團法人天主教聖馬爾定醫院
    乙種診斷證明書及王耀期之傷勢照片在卷可憑，被告吳仕凱
    上開任意性自白核與事實相符，堪以採信。
(三)綜上所述，本案事證明確，被告二人上開犯行堪以認定，均
    應予依法論科。
三、論罪科刑：
(一)核被告王耀期所為，係犯刑法第346條第3項、第1項之恐嚇
    取財未遂罪。被告吳仕凱所為，係犯刑法第277條第1項傷害
    罪。
(二)被告王耀期以一行為同時對告訴人吳仕凱、林佩嫻為惡害之
    通知，以令其二人交付財物，侵害不同告訴人之財產法益，
    觸犯二個恐嚇取財未遂罪名，為同種想像競合，應依刑法第
    55條規定，從一重以恐嚇取財未遂罪處斷。
(三)被告吳仕凱先後多次以徒手及棍棒手傷害告訴人王耀期，係
    於密接時間、地點為之，各行為之獨立性薄弱，侵害之法益
    為告訴人王耀期之身體法益，應論以接續犯之一罪。
(四)被告王耀期已著手於恐嚇取財犯行之實行，惟未生取得財物
    之結果，為未遂犯，就其所犯恐嚇取財未遂之犯行，爰依刑
    法第25條第2項規定，減輕其刑。
(五)爰審酌被告王耀期、吳仕凱為有一般智識之成年人，當時縱
    然因行車糾紛起爭執，本應理性溝通，被告王耀期竟以言詞
    恐嚇告訴人吳仕凱、林佩嫻索取財物，致其二人心生畏怖，
    而被告吳仕凱訴諸暴力傷害告訴人王耀期，使其身體所受傷
    勢非輕，誠屬不該。惟念其等犯後坦承犯行，被告吳仕凱願
    賠償告訴人王耀期15萬元，而被告王耀期涉犯恐嚇取財未遂
    犯行部分，告訴人吳仕凱、林佩嫻無條件與被告王耀期和解
    ，被告二人各就彼此犯行不追究，並獲取告訴人林佩嫻之原
    諒，參以其等犯罪之手段、目的，兼衡其等於本院審理程序
    所自陳之教育程度、職業及家庭經濟狀況(本院卷第78頁)等
    一切情狀，分別量處如主文所示之刑，並均諭知易科罰金之
    折算標準。被告王耀期、吳仕凱均未曾因故意犯罪受有期徒
    刑以上之宣告，有其等之臺灣高等法院被告前案紀錄表在卷
    可佐，本院審酌上情，及本案告訴人均表示不再追究之意，
    信其等經此偵、審程序及刑之宣告，應知警惕而無再犯之虞
    ，故認被告王耀期、吳仕凱所受刑之宣告以暫不執行為適當
    ，均依刑法第74條第1項第1款規定，併宣告緩刑2年。另為
    敦促被告吳仕凱賠償告訴人王耀期，併依同條第2項第3款規
    定，宣告被告吳仕凱於緩刑期間，依如附表所示之內容向告
    訴人王耀期履行賠償金額，以勵自新，期勿再犯。
四、至未扣案之棍棒1支，被告吳仕凱否認為其所有等情，既無
    證據證明為被告吳仕凱所有，無從宣告沒收或追徵。
據上論斷，應依刑事訴訟法第273條之1第1項、第299條第1項前
段，判決如主文。
本案經檢察官葉喬鈞提起公訴，檢察官陳淑香到庭執行職務。
中　　華　　民　　國　　111 　年　　5 　　月　　30　　日
                          刑事第四庭　法　官　廖奕淳
以上正本證明與原本無異。
如不服本判決應於收受判決後20日內向本院提出上訴書狀，並應
敘述具體理由；其未敘述上訴理由者，應於上訴期間屆滿後20日
內向本院補提理由書（均須按他造當事人之人數附繕本）。告訴
人或被害人不服本判決，應具備理由請求檢察官上訴，及上訴期
間之計算係以檢察官收受判決正本之日期為準。「切勿逕送上級
法院」。
                                      書記官  陳玫燕
中　　華　　民　　國　　111 　年　　5 　　月　　31　　日
附錄本案論罪科刑法條：
中華民國刑法第346條
意圖為自己或第三人不法之所有，以恐嚇使人將本人或第三人之
物交付者，處6月以上5年以下有期徒刑，得併科3萬元以下罰金
。
以前項方法得財產上不法之利益或使第三人得之者，亦同。
前二項之未遂犯罰之。

中華民國刑法第277條
傷害人之身體或健康者，處5年以下有期徒刑、拘役或50萬元以
下罰金。
犯前項之罪，因而致人於死者，處無期徒刑或7年以上有期徒刑
；致重傷者，處3年以上10年以下有期徒刑。

附表：　　
支付損害賠償之內容 被告吳仕凱願給付告訴人王耀期新臺幣（下同）壹拾伍萬元（含車損），給付方式如下： (一)被告吳仕凱以現金肆萬元給付，經告訴人王耀期代理人王國來當場點收無訛。 (二)被告吳仕凱於民國111年6月30日前給付告訴人王耀期參萬元，上開調解金額由被告吳仕凱匯入告訴人王耀期設於郵局00000000000000號之帳戶內。 (三)餘款捌萬元分8期給付，被告吳仕凱於111年7月1日起至112年2月10日止，每月1期，每月於10日前各給付壹萬元，上開調解金額由被告吳仕凱匯入告訴人王耀期設於郵局00000000000000號之帳戶內。 (四)如有1期不履行，則視為全部到期。